【裁判字號】    95,上易,1328
【裁判日期】    951018
【裁判案由】    妨害自由等
【裁判全文】
臺灣高等法院刑事判決                95年度上易字第1328號
    上  訴  人
    即  被  告  乙○○
上列上訴人因妨害自由等案件，不服台灣台北地方法院95年度易
字第85號，中華民國95年5月30日第一審判決（起訴案號：台灣
台北地方法院檢察署94年度偵緝字第438號），提起上訴，本院
判決如下：
    主  文
上訴駁回。
    事  實
一、乙○○與鄭如秀係同事關係，鄭如秀之配偶廖冠雄因認乙○
    ○與鄭如秀交往過密，乃對乙○○提出妨害家庭告訴，並請
    求傳喚乙○○之女友甲○○擔任證人，嗣甲○○接獲檢察署
    通知於民國（下同）92年11月27日到庭作證後，乙○○因不
    欲甲○○出庭，乃於92年10月27日凌晨1時許，接續以門號
    0000000000號行動電話傳送簡訊內容予甲○○，向甲○○恐
    嚇稱：「你若出庭，到時候我抓狂．．．」、「若是好意幫
    朋友被冤枉，且你還是要去，我當天會．．．沒人出事我不
    姓張」、「你若出庭．．．替我準備後事吧，沒有人可以威
    脅我家人，我會他付出代價，你最好現在傳簡訊告訴我妳決
    不出庭，否則後果自己負責」等語，使甲○○心生畏懼，致
    生危害於安全；又乙○○明知甲○○並未竊取其財物，竟意
    圖散布於眾，於同年11月2日下午5時許，在臺北市○○區○
    ○路415號1樓永隆煤氣有限公司前，於甲○○、甲○○之友
    熊金鋼、乙○○之母陳招治、該店員工及鄰居等均在場得以
    共見共聞之狀態，指摘甲○○竊取其衣物及身分證，乃係小
    偷等語，足以毀損甲○○之名譽；另乙○○因不願於另案鄭
    如秀告訴甲○○恐嚇案件（台灣台中地方法院檢察署92年度
    偵字第22673號），針對其與甲○○是否為男女朋友關係一
    事出庭作證，復另行起意，意圖散布於眾，於93年7月間某
    日，在蘋果日報刊登「本人乙○○針對甲○○對外自稱為本
    人女友，在此澄清，自今為純同事關係，請甲○○勿造謠造
    成家人朋友困擾，請自重」等內容之聲明啟事，散布文字毀
    損甲○○之名譽。
二、案經甲○○告訴臺灣臺北地方法院檢察署檢察官偵查起訴。
    理  由
壹、程序方面：
    按被告以外之人於偵查中向檢察官所為之陳述，除顯有不可
    信之情況者外，得為證據，刑事訴訟法第159條之1第2項定
    有明文。本件告訴人甲○○、證人即被告之母陳招治於檢察
    官偵查中之供詞（證人陳招治業經具結，有結文在卷為憑）
    ，不致違法取供，其可信性極高，並無顯有不可信之情況，
    依上開規定，告訴人甲○○及證人即被告之母陳招治於檢察
    官偵查中之供詞，自得為證據。
貳、實體方面：
一、被告於本院審理時經合法傳喚，無正當理由未到庭。惟查：
    原審訊據被告固坦承於前開時地傳送上述簡訊內容、指摘告
    訴人甲○○為竊賊以及在蘋果日報刊登上揭內容之聲明啟事
    等情不諱，惟矢口否認有犯罪之故意，辯稱：伊傳送上述簡
    訊與告訴人，即係平日溝通之用語，告訴人並未心生畏懼，
    且嗣亦曾回傳簡訊予伊，並傳送E-mail祝福伊生日快樂。再
    伊係質問告訴人何以竊取物品，非逕指告訴人為小偷。至伊
    與告訴人並無男女朋友關係，登報純為澄清，刊登之內容亦
    屬實在云云。惟查：
(一)關於恐嚇部分：
  (一)被告於前開時地，接續傳送內容為「你若出庭，到時候我抓
    狂．．．」、「若是好意幫朋友被冤枉，且你還是要去，我
    當天會．．．沒人出事我不姓張」、「你若出庭．．．替我
    準備後事吧，沒有人可以威脅我家人，我會他付出代價，你
    最好現在傳簡訊告訴我妳決不出庭，否則後果自己負責」之
    簡訊予告訴人，有翻拍簡訊內容之光碟及照片在卷為憑（見
    偵查卷第25頁證物袋），且被告於偵查中亦自承：「（問：
    為何簡訊內容很凶？）因為我很生氣，我不希望她出庭」等
    語（見94年度偵緝字第438號94年3月9日訊問筆錄），足認
    被告確有傳送上開內容之簡訊無訛。再者，依該簡訊內容觀
    之，係屬加害生命、身體之惡害通知，且告訴人於偵查中指
    述：「（問：收到乙○○簡訊時的感受為何？）剛開始不會
    害怕，後來一直收到簡訊，就開始覺得害怕了」等語（見93
    年度偵字第1233號93年2月24日詢問筆錄）；於原審審理時
    具結證稱：「簡訊內容我看了會害怕，因為上面寫說『當天
    沒人出事我就不姓張』、『妳會有麻煩』、『如果妳介入妳
    也會有麻煩』．．．（問：所以妳看簡訊之後會擔心妳自己
    的安危？）是」等語（見原審95年3月29日審判筆錄），益
    徵告訴人亦因上開簡訊內容而心生畏怖，致生危害於安全。
    被告辯稱：伊傳送上述簡訊與告訴人，即係平日溝通之用語
    ，告訴人並未心生畏懼云云，無非事後卸責飾詞，不足採信
    。至告訴人嗣後即令曾回傳簡訊予被告，並另傳送E-mail祝
    福被告生日快樂，但此乃事後事過境遷之事，尚難據此認定
    告訴人於收受前開恐嚇簡訊時並未心生畏懼，被告上揭辯詞
    ，殊無可採。
(二)關於被告指摘告訴人竊取被告身分證、衣物部分：
  (一)被告於偵查中指稱：「甲○○曾至我住處拿走我的身分證，
    還有一些衣物．．．所以我當場有說為何妳要偷我的東西」
    等語（見93年度偵字第1233號93年5月10日訊問筆錄）；且
    證人即被告之母陳招治於偵查中具結證稱：「甲○○當時表
    示她與我兒子是男女朋友，當天我兒子有質問她為何到他住
    處拿他的身分證及衣物，問她知不知道這樣子是小偷的行為
    。」等語（見93年度偵字第1233號93年8月6日訊問筆錄）；
    證人熊金鋼於原審審理時具證證稱：「到煤氣店時被告當場
    說他的住處已經沒有在住了，說甲○○到他的住處偷竊他的
    衣服、身分證，被告就當場指摘甲○○說她竊盜他的物品，
    當時在場的有煤氣店老闆、被告母親及我、甲○○．．（問
    ：當時他們2人發生爭執時，煤氣行有在營業當中？）是．
    ．．（問：煤氣行的門都是開著？）是。（問：其他路過的
    人是否都可以聽到你們在說什麼？）可以，因為沙發就在門
    邊。（問：被告是用什麼用語說甲○○偷他的東西？）被告
    拿甲○○的手機在查簡訊的發送內容，並且當場就把簡訊的
    內容刪除，我就問他你怎麼可以作這種事情，被告則當場回
    我甲○○也有到他的住處偷他的衣物，且有嚴詞指摘她就是
    小偷，而不是以反問的語氣說『妳這樣不是和小偷一樣嗎』
    」等語（見原審95年3月29日審判筆錄），足認被告確曾具
    體指摘告訴人偷竊其衣物、身分證，乃係小偷等語。
  (二)告訴人堅指其並未竊取被告之身分證及衣物等，且被告於原
    審審理時自承：「（問：所以你並沒有親眼看見甲○○偷你
    的身分證、衣服？）沒有看到．．．（問：你有無跟警察報
    案或提出告訴說甲○○偷你的東西？）沒有」等語（見原審
    95年5月10日審判筆錄）。再者，被告之國民身分證僅曾以
    舊國民身分證換領3次，而無因遺失申請補領之紀錄，有臺
    北市信義區戶政事務所95年1月18日北市信戶字第095300656
    00號函及附件換領國民身分證申請書在卷可按（見原審卷第
    16頁至第19頁），即難認定被告指摘告訴人竊取其身分證等
    語係屬事實。至被告於偵查中固辯稱：伊係因室友韓宛君告
    知告訴人到過伊住處，始認告訴人有竊取行為云云（見93年
    度偵字第1233號93年5月10日訊問筆錄）；惟查：被告之身
    分證既未遭竊，有如前述，是以告訴人是否曾前往被告住處
    ，亦與告訴人有無竊取被告之身分證及衣物等情無涉，尚難
    認被告主觀上有誤認情事，被告執此爭辯，亦無足取。
(三)關於被告在蘋果日報刊登「本人乙○○針對甲○○對外自稱
    為本人女友，在此澄清，自今為純同事關係，請甲○○勿造
    謠造成家人朋友困擾，請自重」等內容之聲明啟事部分：
  (一)被告與告訴人原係男女朋友關係，除據告訴人於偵查及原審
    審理時一再陳明外，並據證人熊金鋼於原審審理時具結證述
    ：「我跟甲○○之前並不認識，我是處理廖冠雄跟鄭如秀的
    事情，才認識甲○○，甲○○希望透過我勸導被告能夠回到
    她身邊。（問：你在處理廖冠雄跟鄭如秀的事情時，被告有
    無表示他跟甲○○的關係？）我到台南找到被告時，被告有
    表示他跟甲○○有朋友關係，之前也同居在台北市○○路的
    地址」等語（見原審95年3月29日審判筆錄）。
  (二)被告雖一再辯稱伊與告訴人無男女朋友關係，並於94年3 月
    17日偵查中及95年6月21日刑事聲明上訴狀中表示將請他人
    作證此事，然迄至原審及本院審理時，仍未能就此提出足資
    證明之證人或其他證據以供調查，難謂被告所辯刊登於報上
    之內容為實在而無誹謗犯行。再被告與告訴人既係男女朋友
    關係，乃竟在報紙刊登聲明啟事，要求告訴人一介女子不要
    造謠或自稱為被告女友等語，客觀上確足貶損告訴人在一般
    閱覽報紙民眾之社會評價，被告前開加重誹謗犯行，亦堪認
    定。
(四)綜上所述，本件事證明確，被告犯行均堪認定。
二、刑法第2條第1項規定：「行為後法律有變更者，適用行為時
    之法律。但行為後之法律有利於行為人者，適用最有利於行
    為人之法律」。按刑法施行法於95年6月14日修正，95年7月
    1 日生效，其中第1條之1規定：「中華民國94年1月7日刑法
    修正施行後，刑法分則編所定罰金之貨幣單位為新臺幣。94
    年1月7日刑法修正時，刑法分則編未修正之條文定有罰金者
    ，自94年1月7日刑法修正施行後，就其所定數額提高為30倍
    。但72年6月26日至94年1月7日新增或修正之條文，就其所
    定數額提高為3倍。」，經與行為時法律即罰金罰鍰提高標
    準條例第1條比較結果，並無有利於被告，是就被告所犯刑
    法第305條、第310條所定罰金數額之提高標準，自應適用行
    為時罰金罰鍰提高標準條例第1條前段之規定。次按被告犯
    罪時刑法第41條第1項前段規定：「犯最重本刑為5年以下有
    期徒刑以下之刑之罪，而受6個月以下有期徒刑或拘役之宣
    告，因身體、教育、職業、家庭之關係或其他正當事由，執
    行顯有困難者，得以1元以上3元以下折算一日，易科罰金。
    」，而被告行為時易科罰金之折算標準，依修正前罰金罰鍰
    提高標準條例第2條前段（現已刪除）規定，係就原定數額
    提高為以100倍折算1日，則本件被告行為時之易科罰金折算
    標準，係以銀元300元折算1日，經折算為新臺幣後，應以新
    臺幣900元折算為1日。惟95年7月1日施行之刑法第41條第1
    項前段規定：「犯最重本刑為5年以下有期徒刑以下之刑之
    罪，而受6個月以下有期徒刑或拘役之宣告者，得以新臺幣1
    千元、2千元或3千元折算1日，易科罰金。」，比較修正前
    後之易科罰金折算標準，以95年7月1日修正公布施行前之規
    定，較有利於受刑人，應依刑法第2條第1項前段，適用修正
    前刑法第41條第1項前段規定，定其折算標準。末按修正前刑
    法第51條規定：「數罪併罰，分別宣告其罪之刑，依左列各
    款定其應執行者：．．．六、宣告多數拘役者，比照前款定
    其刑期。但不得逾4月。」，修正後刑法第51條第6款規定：
    「宣告多數拘役者，比照前款定其刑期。但不得逾120日。
    」，經比較結果，修正後刑法並非較有利於行為人，依修正
    後刑法第2條第1項前段之規定，仍應依修正前刑法定其應執
    行之刑。
三、核被告所為，係犯刑法第305條之恐嚇罪、第310條第1項之
    誹謗罪及第310條第2項之加重誹謗罪；被告為勸阻告訴人出
    庭作證，於前開時間傳送多通恐嚇簡訊之行為，屬單一接續
    進行之行為，應僅成立一罪。被告所犯上開3罪間，犯意各
    別，行為互殊，應予分論併罰。
四、原審同此認定，因依刑法第305條、第310條第1項、第310條
    第2項、第41條第1項前段、第51條第6款，罰金罰鍰提高標
    準條例第1條前段、第2條各規定，並審酌被告犯罪之動機、
    目的、手段、所生危害及犯罪後之態度等一切情狀，分別就
    恐嚇部分，量處拘役30日，並諭知如易科罰金，以300元折
    算1日；就普通誹謗部分，量處拘役30日，如易科罰金以300
    元折算1日；就加重誹謗部分，量處拘役40日（按此部分原
    判決主文漏未諭知如易科罰金，以300元折算1日，嗣已裁定
    更正)，暨定其應執行刑為拘役80日，並諭知如易科罰金，
    以300元折算1日。核其認事用法，俱無違誤，量刑亦甚允洽
    。被告上訴意旨，仍執前詞，否認犯罪，為無理由，應予駁
    回。又行為後法律有變更者，依修正前刑法第2條第1項之規
    定，以適用裁判時法為原則，如行為時法有利於行為人，則
    例外適用行為時法；依修正後刑法第2條第1項規定，以適用
    行為時法為原則，惟如裁判時法有利於行為人，則例外的適
    用裁判時法。以往實務見解，認原判決未及比較適用新舊法
    時，上訴後，雖比較結果以舊法有利於行為人，而原判決別
    無其他撤銷事由，仍應由本院以此為由撤銷改判。惟修正後
    之規定係以適用行為時法為原則，因此原判決雖未及比較適
    用，然上訴本院後，經比較新舊法，行為後之法律並非較有
    利於行為人，仍應適用行為時法，則原判決適用行為時法即
    無不當，自不構成撤銷之事由，附此敘明。
五、被告經合法傳喚，無正當理由不到庭，爰不待其陳述逕行判
    決。
據上論斷，應依刑事訴訟法第368條、第371條，判決如主文。
本案經檢察官到呂光華庭執行職務。
中    華    民    國    95    年    10    月    18    日
                  刑事第十七庭  審判長法  官  陳貽男
                                      法  官  孫惠琳
                                      法  官  高明哲
以上正本證明與原本無異。
不得上訴。
                                      書記官  李垂福
中    華    民    國    95    年    10    月    19    日
附錄：本案論罪科刑法條全文
中華民國刑法第305條
以加害生命、身體、自由、名譽、財產之事，恐嚇他人致生危害
於安全者，處2年以下有期徒刑、拘役或300元以下罰金。
中華民國刑法第310條
意圖散布於眾，而指摘或傳述足以毀損他人名譽之事者，為誹謗
罪，處1年以下有期徒刑、拘役或500元以下罰金。
散布文字、圖畫犯前項之罪者，處2年以下有期徒刑、拘役或1千
元以下罰金。
對於所誹謗之事，能證明其為真實者，不罰。但涉於私德而與公
共利益無關者，不在此限。


司法院資訊處製作；財團法人民間司法改革基金會備份。
